臺灣高等法院民事判決
110年度上字第1244號
上  訴  人  林家慶
被  上訴人  林順昌
上列當事人間請求履行契約事件，上訴人對於中華民國110年10
月29日臺灣臺北地方法院110年度訴字第3618號第一審判決提起
上訴，本院於111年3月8日言詞辯論終結，判決如下：
    主      文
原判決廢棄。
被上訴人應給付上訴人新臺幣貳佰壹拾萬元，及自民國一一０年
五月二十日起至清償日止，按週年利率百分之五計算之利息。
第一、二審訴訟費用由被上訴人負擔。
本判決所命給付，於上訴人供擔保新臺幣柒拾萬元後，得假執行
。但被上訴人如以新臺幣貳佰壹拾萬元預供擔保，得免為假執行
。
    事實及理由
一、上訴人主張：兩造於民國（下同）105年6月8日就訴外人慶
    達石化工業有限公司（下稱慶達公司）之經營權、所有權簽
    訂協議書（下稱系爭協議書），約定由被上訴人擔任經營者
    ，保證年度營業獲利稅後純利保底為新臺幣（下同）120萬
    元，被上訴人須按月給付伊10萬元或每年給付120萬元。惟
    兩造簽約後，被上訴人未依約給付伊自105年6月9日起至106
    年6月8日止之120萬元，伊對被上訴人提起訴訟，經本院107
    年度上易字第1026號（下稱另案）判決被上訴人應給付60萬
    元，及自107年2月22日起至清償日止，按週年利率5％計算之
    利息，並已確定在案。自106年6月9日起至109年12月8日止
    ，被上訴人透過其子即訴外人林宏諭、林良諭（下稱林宏諭
    等2人）經營慶達公司。爰依系爭協議書第2條之約定，請求
    被上訴人給付伊自106年6月9日起至109年12月8日止，共3年
    6個月，按月以5萬元計算，合計210萬元，及自起訴狀繕本
    送達翌日起至清償日止，按週年利率5％計算之利息等語。原
    審為上訴人敗訴之判決，上訴人不服，提起上訴，並於本院
    聲明：㈠原判決廢棄。㈡被上訴人應給付上訴人210萬元，及
    自起訴狀繕本送達翌日起至清償日止，按週年利率5％計算之
    利息。㈢願供擔保，請准宣告假執行。
二、被上訴人則以：系爭協議書未經慶達公司之全體股東同意而
    不生效力。又上訴人不適任經營慶達公司，系爭協議書因以
    不能之給付為契約標的而無效。縱認系爭協議書有效，上訴
    人自105年4月起接手經營慶達公司，卻於同年10月間無故離
    開慶達公司，慶達公司其他股東即林宏諭等2人為避免該公
    司停業而為上訴人管理慶達公司，上訴人始應依系爭協議書
    按月給付伊款項。此外，依經濟部110年4月28日經授中字第
    11033252220號函（下稱2220號函）所示，上訴人於慶達公
    司之出資額50萬元，經公開拍賣由慶達電器工業股份有限公
    司（下稱慶達電器公司）承受，經濟部已於107年12月27日
    以經中三字第10733761870號函通知慶達公司辦理股東出資
    轉讓及修正章程變更登記，上訴人已非慶達公司之股東，不
    得依系爭協議書向伊請求給付款項等語，資為抗辯。並於本
    院聲明：上訴駁回。
三、兩造不爭執事項：
　㈠兩造於105年6月8日就慶達公司之經營權、所有權簽訂系爭協
    議書，該協議書第2條約定：「經營者同意年度營業獲利（
    稅後純利）保底為新台幣壹佰貳拾萬元正，經營者得按月支
    付對方」，有系爭協議書影本在卷可稽（原審卷第69頁）。
　㈡慶達公司資本總額1,000萬元，於103年12月5日登記被上訴人
    為董事，股東包括被上訴人（出資額1萬元）、訴外人楊堂
    宮（出資額179萬元）、林良諭（出資額160萬元）、林宏諭
    （出資額160萬元）、訴外人任巧芸（出資額150萬元）、訴
    外人林尚毅（出資額150萬元）、訴外人林政毅（出資額150
    萬元）、上訴人（出資額50萬元）。嗣上訴人於慶達公司之
    出資額50萬元，經公開拍賣由債權人慶達電器公司承 受，
    經濟部於107年12月27日以經中三字第10733761870號函通知
    慶達公司辦理股東出資轉讓及修正章程變更登記，上訴人已
    非慶達公司之股東。楊堂宮為被上訴人之配偶，林宏諭等2
    人為被上訴人之子女，有慶達公司變更登記表、2220號函影
    本附卷可憑（本院卷第87至89、93頁）。
四、上訴人主張依系爭協議書第2條之約定，請求被上訴人給付2
    10萬元本息，為被上訴人所否認，並以前詞置辯。經查：　
　㈠系爭協議書是否因未經慶達公司之全體股東同意而不生效力
    ，或上訴人不適任經營慶達公司，系爭協議書因以不能之給
    付為契約標的而無效?
　⒈按學說上所謂之爭點效，係指法院於確定判決理由中，就訴
    訟標的以外當事人所主張之重要爭點，本於當事人辯論之結
    果已為判斷時，除有顯然違背法令，或當事人已提出新訴訟
    資料足以推翻原判斷之情形外，於同一當事人就與該重要爭
    點有關所提起之他訴訟，不得再為相反之主張，法院亦不得
    作相反之判斷，以符民事訴訟法上之誠信原則而言。是爭點
    效之適用，必須前後兩訴訟當事人同一，且前案就重要爭點
    之判斷非顯然違背法令，及當事人未提出新訴訟資料足以推
    翻原判斷等情形始足當之（最高法院99年度台上字第781號
    判決意旨參照）。準此，前訴訟判決理由中之判斷雖然不生
    既判力，但如當事人在前訴訟以其為主要爭點而加以爭執，
    法院就該爭點亦予以審理而為判斷，則以該爭點為先決問題
    之不同後訴，即不許為與該判斷相反之主張、舉證或判斷，
    基於當事人公平之禁反言及誠信原則之適用，以期一次解決
    紛爭及防止前後裁判分歧。
　⒉被上訴人雖辯稱系爭協議書未經慶達公司之全體股東同意而
    不生效力云云。惟被上訴人於另案中抗辯系爭協議書違反公
    司法第180條第4項準用第52條第1項規定而無效一事，此部
    分於另案中屬重要爭點，經兩造於另案訴訟中充分進行舉證
    及攻防辯論後，另案判決認定系爭協議書係由兩造以個人名
    義簽立，被上訴人並非代表慶達公司簽訂系爭協議書，且公
    司經營權之決定係透過股東以股東權表決之方式為之，而股
    東權源自於股東之出資額，因此，公司交由何人經營之經營
    權事項自屬財產權性質，於私法自治原則下，除有違反公序
    良俗或強制規定情事外，應屬當事人間得予以處分及約定之
    事項，因兩造各自掌握慶達公司之股權均為全部股權2分之1
    （上訴人部分包含其子女林政毅、林尚毅、媳婦任巧芸；被
    上訴人部分包含其配偶楊堂宮、子女林宏諭等2人），均未
    達被選任為董事之股東表決權比例（即全部股權3分之2），
    兩造簽訂系爭協議書，係因被上訴人希望被選為董事取得全
    部經營權，於經營過程中不受上訴人一方股東之干涉，主動
    請人居中進行協調，達成股東間就經營權之約定事項（即由
    經營者給付對方120萬元或每月10萬元），被上訴人並非代
    表慶達公司簽訂系爭協議書，系爭協議書未違反公司法第10
    8條第4項準用第52條第1項規定而無效，有另案判決影本在
    卷可稽（本院卷第31至32頁），被上訴人對此並未提出新訴
    訟資料足以推翻另案該部分判斷，依前開說明，有爭點效，
    自不許被上訴人於本件為相反之主張，本院亦不得為相異之
    論斷，是被上訴人前揭所辯，委無可採。
　⒊被上訴人另抗辯上訴人不適任經營慶達公司，系爭協議書因
    以不能之給付為契約標的而無效云云。承前所述，兩造係為
    約定慶達公司經營權之相關事項而以個人名義簽訂系爭協議
    書，至於上訴人是否有經營之能力，不影響其取得經營權，
    故系爭協議書未以不能之給付為契約標的，被上訴人此部分
    抗辯，亦非可採。
　⒋綜上，系爭協議書係兩造間之約定，慶達公司非系爭協議書
    之當事人，無須經慶達公司之全體股東同意始生效力，且系
    爭協議書並無自始無效事由存在，故系爭協議書已有效成立
    ，兩造均受拘束。
　㈡上訴人依系爭協議書第2條之約定，請求被上訴人給付自106
    年6月9日起至109年12月8日止，按月以5萬元計算，共210萬
    元，有無理由？
　⒈系爭協議書第2條約定：「經營者同意年度營業獲利（稅後純
    利）保底為新台幣壹佰貳拾萬元正。經營者得按月支付對方
    」（原審卷第69頁）。依上開約款之文義，兩造約定由取得
    慶達公司經營權之一方，保證他方每年取得營業獲利（稅後
    純利）120萬元，有經營權之一方得選擇按年給付120萬元或
    按月給付10萬元予他方。又兩造於另案中均不爭執被上訴人
    依系爭協議書取得經營權（另案卷第179頁），被上訴人亦
    自認105年6月9日至106年6月8日期間由伊經營慶達公司。至
    於證人即慶達公司會計高子茜於原審證稱：伊於105年1月間
    進入慶達公司任職，當時是被上訴人經營慶達公司，大約10
    5年4月左右，上訴人來接管慶達公司，並於105年9月或10月
    間聘請1位先生來管理慶達公司直到105年12月，之後上訴人
    就沒有來慶達公司，而由老闆娘楊堂宮及林宏諭等2人來管
    理。上訴人來到慶達公司之前，慶達公司之錢財係由楊堂宮
    管理，上訴人接管慶達公司後，由上訴人與楊堂宮自行協調
    ，伊不清楚其二人協調內容等語（原審卷第74至77頁），與
    被上訴人於另案中自認之事實不符，且證人高子茜不知悉上
    訴人與楊堂宮協調管理慶達公司財務之具體內容，是證人高
    子茜上開證言無從證明上訴人自被上訴人處取回慶達公司經
    營權。參以被上訴人自承106年6月9日至109年12月8日係由
    其子林宏諭等2人經營慶達公司等語（本院卷第67頁），依
    前開四、㈠之⒉，林宏諭等2人之股權係由被上訴人掌握，堪
    推定林宏諭等2人係代理被上訴人經營慶達公司，被上訴人
    復未提出積極證據證明其已將慶達公司之經營權移交給上訴
    人之事實，是被上訴人辯稱上訴人自105年4月起接管經營慶
    達公司，同年10月間由林宏諭等2人為上訴人管理慶達公司
    ，上訴人始應依系爭協議書按月給付伊款項云云，要無可取
    。
　⒉另案判決認定兩造於系爭協議書簽立後隔1、2天，就系爭協
    議書第2條之約定再次協商，並合意將給付金額改為按月5萬
    元，有另案判決影本附卷可憑（本院卷第32至33頁），依上
    開四、㈠之⒈所示，另案該部分判斷有爭點效，且為兩造所不
    爭執，是上訴人依系爭協議書第2條之約定，請求被上訴人
    給付自106年6月9日起至109年12月8日止，共3年6個月，按
    月以5萬元計算，合計210萬元（50,000元X42個月），核屬
    有據。
　⒊被上訴人雖抗辯依前開三之㈡，上訴人已非慶達公司之股東，
    不得依系爭協議書向伊請求給付款項云云。然依上開三之㈡
    及四、㈠之⒉，慶達公司資本額1,000萬元，被上訴人掌握慶
    達公司其中500萬元出資額，上訴人出資額被拍賣後，仍掌
    握任巧芸、林尚毅、林政毅之出資額共計450萬元，即兩造
    合計掌握慶達公司95％股權，超過公司法第108條第1項規定
    董事選舉所需之股東表決權數，足見上訴人仍得依系爭協議
    書履行確保被上訴人繼續享有經營權之給付義務，且被上訴
    人實際上亦透過林宏諭等2人經營慶達公司，是被上訴人此
    部分所辯，為不足採。
　⒋綜上，被上訴人自106年6月9日起至109年12月8日止期間繼續
    享有慶達公司之經營權，且上訴人並無嗣後給付不能情事，
    是上訴人依系爭協議書第2條之約定，請求被上訴人給付自1
    06年6月9日起至109年12月8日止之210萬元，為有理由。
五、綜上所述，上訴人依系爭協議書第2條之約定，請求被上訴
    人給付210萬元，及自起訴狀繕本送達翌日即110年5月20日
    （原審卷第37頁）起至清償日止，按週年利率5％計算之利息
    ，為有理由，應予准許。原審為上訴人敗訴之判決，尚有未
    洽。上訴意旨指摘原判決不當，求予廢棄改判，為有理由，
    爰由本院廢棄，改判如主文第2項所示。又上訴人陳明願供
    擔保，請准宣告假執行，經核並無不合，爰分別依聲請及依
    職權酌定相當擔保金額准許宣告假執行及為免假執行之宣告
    。
六、本件事證已臻明確，兩造其餘攻擊或防禦方法及所舉之證據
    ，經核已與判決結果不生影響，無再逐一論斷之必要，併此
    敘明。
七、據上論結，本件上訴為有理由，依民事訴訟法第450條、第4
    63條、第390條第2項、第392條第2項、第78條，判決如主文
    。　　　　
中　　華　　民　　國　　111 　年　　4 　　月　　7 　　日
 　民事第二十一庭 
                      審判長法  官  翁昭蓉
                            法  官  羅惠雯
                            法  官  林哲賢
正本係照原本作成。
如不服本判決，應於收受送達後20日內向本院提出上訴書狀，其
未表明上訴理由者，應於提出上訴後20日內向本院補提理由書狀
（均須按他造當事人之人數附繕本）。上訴時應提出委任律師或
具有律師資格之人之委任狀；委任有律師資格者，另應附具律師
資格證書及釋明委任人與受任人有民事訴訟法第466 條之1第1項
但書或第2項所定關係之釋明文書影本。如委任律師提起上訴者
，應一併繳納上訴審裁判費。
中　　華　　民　　國　　111 　年　　4 　　月　　7 　　日

　　　　　　　　　　　　　  書記官  陳盈真